臺灣高等法院高雄分院刑事判決
111年度上訴字第724號
上  訴  人  
即  被  告  郭泰言



選任辯護人  李榮唐律師
            陳欣怡律師
            吳啓源律師
上列上訴人因違反廢棄物清理法案件，不服臺灣橋頭地方法院10
9年度訴字第521號，中華民國111年4月13日第一審判決（起訴案
號：臺灣橋頭地方檢察署109年度偵字第2821號）關於量刑部分
，提起上訴，本院判決如下：
    主  文
原判決關於郭泰言之宣告刑部分撤銷。
郭泰言經原判決所判處「共同犯廢棄物清理法第46條第4款前段
之非法清理廢棄物罪」，處有期徒刑玖月。
    理  由
一、程序事項：
(一)按上訴程序，被告經合法傳喚，無正當之理由不到庭者，得
     不待其陳述，逕行判決，刑事訴訟法第371 條定有明文。
    被 告郭泰言於本院審判期日，經合法傳喚無正當理由不到
    庭，有本院傳票送達證書、刑事報到單、戶籍資料查詢結果
    、臺灣高等法院在監在押全國紀錄表在卷可證。被告無正當
    理由而未到庭，本院依上述規定，在其未到庭陳述的情形下
    ，直接進行審理並判決。
(二)依刑事訴訟法第348條第3項規定，若明示僅就科刑事項上訴
    ，法院就不需再審查原審所認定之犯罪事實或沒收，僅需調
    查量刑之事證（刑法第57條各款及加重減輕事由），踐行量
    刑之辯論，以作為論述原判決量刑是否妥適的判斷基礎。本
    件上訴人已明示只對原判決科刑事項提起上訴，本院乃就原
    判決量刑妥適與否進行審判，至於原審所認定之犯罪事實、
    所犯罪名及沒收，均不在本件之審判範圍。
二、重點說明：
    被告上訴意旨以其自始坦承犯行，與漁業署達成和解，並積
    極清理本案之廢棄物，請依刑法第59條減輕至得易科罰金之
    刑，並給予緩刑等語。因此，本件之科刑重點首在於被告是
    否符合刑法第59條得以減輕其刑？先予敘明。
(一)刑法第59條酌量減輕其刑之規定，乃鑑於法定刑雖設有最高
    刑度與最低刑度之彈性規定，然犯罪之情狀千變萬化，為賦
    予法官在遇有客觀上顯可憫恕之犯罪情狀，於即使科處法定
    刑最低刑度，仍嫌過重之狀況時，得酌量減輕其刑至較法定
    最低度為輕之刑度，以期罪刑相當，係屬法律授權法院調節
    刑罰之特別機制，俾就具體之個案情節，於宣告刑之擇定上
    能妥適、調和，以濟立法之窮。本乎司法院釋字第263號解
    釋意旨之相同法理，個案事實倘有情輕法重情形，為避免刑
    罰過於嚴苛，法院即應合目的性裁量而有適用刑法第59條酌
    量減輕其刑之義務，庶符罪刑相當及比例原則。
(二)被告以其於偵審中坦承犯行，且與漁業署達成和解，並積極
    清理本案之廢棄物，填補環境之損害，此有該高雄市政府環
    保局函及所附清理計畫書、稽查照片及和解筆錄可證。此等
    事由，雖屬於刑法第57條第9款、第10款所定科刑審酌之考
    量因素。被告犯後既已清除所有危害，並填補告訴人之損失
    ，獲得諒解，且一再認罪，深有悔意，已可認縱科以本罪法
    定刑最低度刑即1年以上有期徒刑，猶嫌過重且失之苛酷，
    實有情輕法重失衡之情形，而有可憫恕之事由，即應本於職
    權之運用，依刑法第59條酌量減輕其刑，俾能儘量達致罰當
    其罪、罪當其刑之罪刑相當理想境界。　　
三、撤銷原因：
原審論處被告所示之宣告刑，雖非無見。然查：㈠
(一)刑法第59條規定，犯罪之情狀可憫恕者，得酌量減輕其刑，
    同法第57條規定，科刑時應審酌一切情狀，兩條適用上固有
    區別。惟所謂「犯罪情狀」與「一切情狀」，並非有截然不
    同之領域，於裁判上酌減其刑時，應就犯罪一切情狀（包括
    第57條所列舉之10款事項），予以全盤考量，審酌其犯罪有
    無可憫恕之事由（即判例所稱有特殊之原因與環境等等，在
    客觀上足以引起一般同情，以及宣告法定低度刑，是否猶嫌
    過重），以為判斷。
(二)法院適用第59條酌量減輕其刑時，並不排除第57條所列舉10
    款事由之審酌，惟其程度應達於確可憫恕，始可予以酌減。
    經查，本件依被告犯罪之情節、手段及所生危害，尤其犯後
    不但認罪悛悔，更積極清除改善，並謀求和解原諒，參酌此
    等情形，足認本件在客觀上足以引起一般同情，如宣告法定
    低度刑期，猶嫌過重，應有刑法第59條得酌減其刑之適用。
    乃原審對上開犯罪情狀可憫恕之情形，既未審酌而為裁判上
    之酌減，其為刑罰量定裁量權之行使，尚有未周。
被告上訴主張依刑法第59條減刑，為有理由，其餘請求科處得易
科罰金之刑或宣告緩刑則無理由（詳後述），應由本院將被告經
原判決所判該罪之宣告刑撤銷。    
四、改判理由：
(一)本院以原判決所確認之犯罪事實為基礎，先就被告犯行依刑
    法第59條規定減輕其刑，詳如前述。本院再綜合考量被告依
    蕭翔𦻆指示載運本案廢棄物，將之傾倒於漁業署管理之特定
    區空地，並收取1萬5千元之報酬，對環境、國民健康造成相
    當危害。犯後自始坦承犯行，並依高雄市政府環保局之通知
    ，已於109年1月31日前改善完成，復經漁業署函復該局廢棄
    物均已清理完竣，此有該局109年5月4日高市環局稽字第109
    036106400號函及所附估價單、清理計畫書及稽查照片在卷
    可證。其後被告更與漁業署和解並連帶賠償8000元之損害完
    畢，也有原審和解筆錄足佐。再衡以被告自陳國中畢業之智
    識程度，擔任司機，月收入約3至4萬元，與父母子女同住，
    子女分別為小學五年級、國中一年級，為家中唯一經濟支柱
    ，但所清理之廢棄物為「熱硬化型粉塗粉」於漆料廢棄物，
    目前無法回收再利用等一切情狀，認不宜減至最輕即有期徒
    刑六月，而認量處有期徒刑九月，較為適當。
(二)刑法第74條第1項第1款之緩刑係以「未曾因故意犯罪受有期徒刑以上刑之宣告」為要件。所謂受有期徒刑以上刑之宣告，係指宣告其刑之裁判「確定」者而言。因此在判決前已受有期徒刑以上刑之宣告確定者，即不合於緩刑條件。因此，被告是否曾因故意犯罪受有期徒刑以上刑之宣告，乃本案得否宣告緩刑之前提要件，倘被告在「本案判決前」，曾因故意犯罪受有期徒刑以上刑之宣告並已確定，即不合緩刑要件。至於前之宣告刑已否執行，以及被告犯罪時間之前或後，在所不問。因而前已因故意犯其他犯罪受有期徒刑之宣告確定者，即不得再宣告緩刑。本件被告因肇事逃逸罪，於111年7月12日經法院判處有期徒刑6月，經上訴駁回確定在案，此有被告前案紀錄表可查，並經檢察官、辯護人充分辯論（本院卷第163頁）。既在本案判決前已宣告確定，縱其犯罪時間在本案之後，仍不符合緩刑之條件。準此，被告上訴請求諭知緩刑，自無理由，併此說明。
據上論結，應依刑事訴訟法第369 條第1 項前段、第371 條，判
決如主文。
本案經檢察官鍾葦怡提起公訴，檢察官孫小玲到庭執行職務。
中　　華　　民　　國　　111 　年　　11　　月　　30　　日
                  刑事第四庭    審判長法  官  黃建榮
                                      法  官  陳君杰
                                      法  官  李嘉興
以上正本證明與原本無異。
如不服本判決應於收受本判決後20日內向本院提出上訴書狀，其
未敘述上訴理由者並應於提起上訴後20日內向本院補提理由書狀
（均須按他造當事人之人數附繕本）「切勿逕送上級法院」。
中　　華　　民　　國　　111 　年　　11　　月　　30　　日
　　　　　　　　　　　　　　　　　　　書記官  盧雅婷
附錄本判決論罪科刑法條：
廢棄物清理法第46條
有下列情形之一者，處1年以上5年以下有期徒刑，得併科新臺幣
1千5百萬元以下罰金：
四、未依第41條第1項規定領有廢棄物清除、處理許可文件，從
    事廢棄物貯存、清除、處理，或未依廢棄物清除、處理許可
    文件內容貯存、清除、處理廢棄物。